【裁判字號】    90,易,137
【裁判日期】    900927
【裁判案由】    贓物等
【裁判全文】
臺灣桃園地方法院刑事判決                            九十年度易字第一三七號
    公  訴  人  臺灣桃園地方法院檢察署檢察官
    被      告  甲○○
右列被告因贓物案件，經檢察官提起公訴（八十九年度偵字第一０八六二號），本院
判決如左：
    主  文
甲○○共同行使偽造特許證，足以生損害於公眾及他人，累犯，處有期徒刑參月；又
故買贓物，累犯，處有期徒刑陸月，如易科罰金，以參佰元折算壹日，扣案之偽造「
ＤＱ—三六三七號」車牌貳面沒收。應執行有期徒刑捌月，如易科罰金，以參佰元折
算壹日，扣案之偽造「ＤＱ—三六三七號」車牌貳面沒收。
    事  實
一、甲○○曾於民國八十五年間，因犯妨害兵役治罪條例案件及竊盜等案件，經本院
    定應執行刑有期徒刑一年四月、褫奪公權一年，並於八十五年九月二十五日確定
    ，而於八十六年四月二十四日因縮刑且假釋期滿未經撤銷，視為執行完畢。猶不
    知悔改，竟先基於偽造特種文書及行使偽造特種文書之犯意聯絡，於八十九年六
    月底某日，在桃園縣中壢市龍岡圓環附近海產店內，由甲○○提供車牌號碼ＤＱ
    —三六三七號之車主資料（包括車主姓名乙○○、車牌號碼等）予不詳年籍姓名
    綽號「他克」之成年男子，再由「他克」自覓管道，偽造上開車牌二面及車牌號
    碼為ＤＱ—三六三七號之中華民國交通部汽車行車執照一紙，並於偽造上開車牌
    二面後，將之懸掛於ＮＩＳＳＡＮ廠牌黑色小客車上，持之行使，足以生損害於
    車主乙○○及監理機關對車籍資料管理之正確性。嗣經一週後，甲○○另行基於
    故買贓物之故意，於八十九年六月底某日，在前址，明知「他克」所駕駛懸掛車
    牌號碼ＤＱ—三六三七號、西元二０００年份ＮＩＳＳＡＮ廠牌黑色二０００Ｃ
    Ｃ之小客車，係來路不明之贓車（該小客車係丁○○所有，於八十九年六月一日
    下午十時迄翌日上午七時前某時，在桃園縣龍潭鄉○○路二十九號前遭不詳人士
    竊取），竟仍以低於市價之新台幣（下同）十五萬元代價向「他克」買受，嗣於
    八十九年七月二十二日，為警持搜索票至桃園縣平鎮市○○街二號二樓搜索被告
    另案施用毒品案件時，發現被告駕駛上開小客車之引擎號碼與車牌號碼不符，而
    查知上情。
二、案經桃園縣警察局平鎮分局報告臺灣桃園地方法院檢察署檢察官偵查起訴。
    理  由
一、訊據被告甲○○固坦承曾於上開時、地告訴「他克」其姪女婿乙○○所駕汽車之
    車牌號碼ＤＱ—三六三七號，並在右揭時地以十五萬元代價購買懸掛ＤＱ—三六
    三七號車牌之ＮＩＳＳＡＮ牌小客車一部等情，惟矢口否認涉有上開犯行，辯稱
    ：伊係聊天時開玩笑地告訴「他克」上開車牌號碼，伊不知道「他克」會偽造車
    牌，且於向「他克」買車時，本來並不知道是贓車，後來發現車牌號碼及行照號
    碼竟與其姪女婿相同，而知該車係贓車後，即一直找「他克」出面解決，未再駕
    駛該車云云。經查：
  （一）被告於檢察官偵查時曾自陳：買車前「他克」告訴伊若說出一個車牌號碼，
        就有辦法製作同一號碼之車牌，伊即告訴「他克」ＤＱ—三六三七號，「他
        克」果製造該號碼之車牌及行車執照等語（偵查卷第五十二頁、第九十七頁
        背面參照），而扣案之ＤＱ—三六三七號車牌二面，經警方送鑑定結果，因
        該車牌上字體、四週Ｒ角、底色漆、四孔洞毛頭均與真牌不相符，認該二面
        車牌均係偽造之車牌，此有桃園縣警察局平鎮分局八十九年八月十八日平警
        分刑字第七一二四之二號函附之鑑定報告書一份附卷可稽（偵查卷第八十四
        頁至第八十六頁參照），是尚有扣案之偽造車牌二面足資佐證。另雖「他克
        」所交付之行車執照未經扣案，惟被告自陳該行車執照上之車牌號碼亦為Ｄ
        Ｑ—三六三七號，且被告曾稱係於買車時請「他克」一起製作，該行車執照
        當亦係經偽造者。故被告確提供車牌號碼，委由「他克」自覓管道偽造行車
        執照及車牌號碼。雖被告事後改辯稱伊僅係在喝酒時開玩笑地告訴「他克」
        上開車牌號碼，不知「他克」要該車牌號碼做何事云云，惟查：被告當天與
        「他克」等人在聊天過程中，即已談及購買汽車一事，而被告無故告訴「他
        克」其姪女婿乙○○所有未遭失竊之車牌號碼及車主資料，其欲與「他克」
        共同偽造一未曾遭報竊之車牌號碼，以便懸掛在其他車輛上之意圖甚明，其
        上開辯解，顯係事後卸責之詞，不足採信。
  （二）再被告於警訊至本院審理時均坦承曾於右揭時、地向「他克」購買右揭車輛
        ；且該原車牌號碼為七Ｇ—三六０五號之小客車係丁○○所有，於八十九年
        六月一日下午十時迄翌日上午七時前某時，在桃園縣龍潭鄉○○路二十九號
        前遭不詳人士竊取，亦據被害人丁○○於警訊及檢察官偵查時指訴失竊情節
        明確（偵查卷第三十六頁背面、第七十七頁背面參照），並有車輛竊盜、車
        牌失竊資料個別查詢報表—查詢車輛認可資料及丁○○出具之贓物認領保管
        單各一紙在卷可查（偵查卷第四十一頁、第三十八頁參照），是被告所買受
        之車確係贓物。又被告明知該車所懸掛之車牌號碼ＤＱ—三六三七號及「他
        克」所交付之行車執照均係其與「他克」共同偽造，且其於檢察官偵查時亦
        自陳估計所購前開贓車價值約六、七十萬元（偵查卷第五十二頁參照），其
        以顯低於市價之價格向非汽車經銷業者購買，足認其確有該車係贓物之認識
        。雖被告辯稱伊於買受該車後，即欲找「他克」，並提出證人丙○○證明其
        確實在找「他克」，惟倘被告確無故買贓物之故意，當於發現該車係贓車時
        ，即報警解決，惟其迄警察查獲之八十九年七月二十二日止，均查無任何報
        警紀錄，是其事後雖欲找「他克」，惟此並無礙於其故買贓物罪之行為。
    本件被告共同偽造車牌、行車執照並於偽造車牌後持之懸掛使用行使及故買贓物
    犯行，事證明確，犯行洵堪認定，應予依法論科。
三、按汽車車牌及行車駕駛執照，均係屬刑法第二百十二條之特許證，核被告所為，
    係犯刑法第二百十六條、第二百十二條之行使偽造特種文書罪及同法第三百四十
    九條第二項之故買贓物罪。又被告提供車牌號碼及車主資料，由成年男子「他克
    」自覓管道偽造，並於該車牌偽造完成後，由「他克」將該車牌先行懸掛在右開
    贓車使用行使，其二人間就偽造車牌、行車執照等特種文書及行使偽造車牌特種
    文書，顯已有犯意聯絡及行為分擔，皆為共同正犯，公訴意旨謂被告應論以教唆
    犯，尚有誤會，附此敘明。又被告及「他克」為達駕駛贓車不易為警發覺之目的
    ，共同偽造車牌及行車執照，乃其基於同一犯意下所為多次接續行為，為接續犯
    。又其偽造車牌後進而懸掛行使，偽造之低度行為應為行使之高度行為所吸收，
    不另論罪。再其所犯上開二罪間，並無法律上之方法結果關係，屬犯意各別，罪
    名互殊，應分論併罰。至被告前曾因如事實欄所示之論罪科刑，並經執行完畢，
    此有臺灣高等法院被告全國前案紀錄表在卷可按，其於五年內再犯本件有期徒刑
    以上之罪，為累犯，均應依刑法第四十七條規定，加重其刑。查被告行為後，刑
    法第四十一條將原「犯最重本刑為三年以下有期徒刑以下之罪，而受六月以下有
    期徒刑或拘役之宣告，因身體、教育、職業或家庭之關係，執行顯有困難者，得
    以一元以上三元以下折算壹日，易科罰金」之規定，於九十年一月四日修正為刑
    法第四十一條第一項前段，修正後之新規定為「犯最重本刑為五年以下有期徒刑
    以下之刑之罪，而受六月以下有期徒刑或拘役之宣告，因身體、教育、職業、家
    庭之關係或其他正當事由，執行顯有困難者，得以一元以上三元以下折算一日，
    易科罰金」，上開修正後之新規定已於九十年一月十日經總統公布，而於同年一
    月十二日生效施行，是被告行為後法律已有變更，經比較新舊法之結果，就行使
    偽造特種文書部分，新舊法之規定對被告並無影響；就故買贓物部分，以修正後
    之新規定對被告較為有利，均應依刑法第二條第一項前段之規定，適用裁判時即
    修正後之刑法第四十一條第一項前段之規定，併予敘明。爰審酌被告正值壯年，
    需車使用不循正當途徑購車，即因貪念致犯本案二罪，且其所購買之贓車係二０
    ００年份，遭竊時甫出廠，價值非微等一切情狀，分別量處如主文所示之刑，並
    均諭知易科罰金之折算標準，及定其應執行之刑。末扣案之偽造「ＤＱ—三六三
    七號」車牌二面，於被告故買贓車時，已由「他克」交付，屬被告所有，而為其
    犯故買贓物罪所得之物，已如前述，爰依刑法第三十八條第一項第三款規定宣告
    沒收。
據上論斷，應依刑事訴訟法第二百九十九條第一項前段，刑法第二條第一項前段、第
二十八條、第二百十六條、第二百十二條、第三百四十九條第二項、第五十一條第五
款、第四十七條、修正後第四十一條第一項前段、第二項、第三十八條第一項第三款
，罰金罰鍰提高標準條例第一條前段、第二條，判決如主文。
本案經檢察官張春暉到庭執行職務
中      華      民      國    九十      年      九      月    二十七    日
                                臺灣桃園地方法院刑事第六庭
                                    審判長法  官  孫 惠 琳
                                          法  官  曾 家 貽
                                          法  官  簡 婉 倫
右正本證明與原本無異。
如不服本判決，應於判決送達後十日內向本院提出上訴狀( 應附繕本 )，上訴於
臺灣高等法院。
                                          書記官  王 泰 元
中      華      民      國    九十      年      十      月    三      日
附錄本案論罪科刑法條：
刑法第二百一十六條
行使第二百十條至第二百十五條之文書者，依偽造、變造文書或登載不實
事項或使登載不實事項之規定處斷。
刑法第二百一十二條
偽造、變造護照、旅券、免許證、特許證及關於品行、能力服務或其他相
類之證書、介紹書，足以生損害於公眾或他人者，處一年以下有期徒刑、
拘役或三百元以下罰金。
刑法第三百四十九條
收受贓物者，處三年以下有期徒刑、拘役或五百元以下罰金。
搬運、寄藏、故買贓物或為牙保者，處五年以下有期徒刑、拘役或科或併科一千元以
下罰金。
因贓物變得之財物，以贓物論。


司法院資訊處製作；財團法人民間司法改革基金會備份。
